【裁判字號】    96,勞安訴,4
【裁判日期】    970320
【裁判案由】    業務過失致死等
【裁判全文】
臺灣高雄地方法院刑事判決             96年度勞安訴字第4號
公  訴  人  臺灣高雄地方法院檢察署檢察官
被      告  鎮明企業有限公司
被      告
兼  代表人  甲○○
上列被告因業務過失致死等案件，經檢察官提起公訴（96年度偵
字第17567 號、第30915 號），被告於本院準備程序為有罪之陳
述，經合議庭裁定由受命法官依簡式審判程序獨任審理，本院判
決如下：
    主  文
鎮明企業有限公司犯勞工安全衛生法第三十一條第二項之違反應
有防止危害安全衛生設備規定，致生職業災害罪，處罰金新臺幣
陸萬元。
甲○○犯業務過失致人於死罪，處有期徒刑陸月，如易科罰金，
以新台幣壹仟元折算壹日。
    事  實
一、甲○○係鎮明企業有限公司（下稱鎮明公司）負責人，係分
    別為從事工程業務之人及勞工安全衛生法所規定之雇主。鎮
    明公司於民國96年6 月間向王崑山、蘇重逢承攬高雄市左營
    區○○○路156 號建物上之屋頂招牌、鋼架與烤漆浪板拆除
    工程，並於96年6 月13日由甲○○帶領鄭長明、張德明進行
    上開拆卸工程，原應注意雇主對於高度2 公尺以上之屋頂、
    鋼樑、開口部分等場所作業，勞工有遭受墜落危險之虞者，
    應於該處設置護欄、護蓋或安全網等防護設備，雇主為前項
    設施有困難者，應採取使勞工使用安全帶等防止因墜落而致
    勞工遭受危險之措施。且依當時情況並無不能注意之情事，
    竟疏未注意及此，令勞工鄭長明、張德明在未設置適當護欄
    及防護網之工作場所施工，復未提供安全帽、安全帶等安全
    設備，致使同日下午3 時50分許，在高度4.5 公尺之屋頂負
    責拆卸輕鋼架橫桿之鄭長明，因重心不穩，在無適當護欄、
    防護網及配置安全帶之情形下墜落地面，致鄭長明受有顱內
    出血、頭頂、右肩、下肢多處擦挫傷及右小腿骨折等傷害，
    經送醫急救，延至同日晚間10時10分許死亡。
二、案經高雄市政府警察局左營分局報告及高雄市政府勞工局勞
    工檢查所函送臺灣高雄地方法院檢察署檢察官偵查起訴。
    理  由
一、本件被告鎮明公司、甲○○所犯為死刑、無期徒刑或最輕本
    刑為3 年以上有期徒刑以外之罪，其於準備程序中就被訴事
    實為有罪之陳述，經法官告知簡式審判程序之旨，並聽取公
    訴人及被告之意見後，依刑事訴訟法第273 條之1 第1 項規
    定，裁定由受命法官獨任進行簡式審判程序，合先敘明。
二、上開犯罪事實，業據被告鎮明公司、甲○○於本院審理時坦
    承不諱，核與證人林文明、張德明之證述相符，並有臺灣高
    雄地方法院檢察署相驗筆錄、履勘筆錄、高雄市政府勞工局
    勞工檢查所從事屋頂招牌拆除工作墜落重傷致死職業災害檢
    查報告書、財團法人義大醫院診斷證明書、臺灣高雄地方法
    院檢察署驗斷書、相驗屍體證明書及現場照片7 張等附卷可
    稽，足認被告上開自白核與事實相符，洵堪採為論罪科刑之
    依據。
三、按雇主對防止有墜落之虞之作業場所引起之危害，應有符合
    標準之必要安全衛生設備，勞工安全衛生法第5 條第1 項第
    5 款定有明文。又雇主對於在高度2 公尺以上之處所進行作
    業，勞工有墜落之虞者，應以架設施工架或其他方法設置工
    作台；雇主對於無法藉梯子或其他方法安全完成之高處營造
    作業，應設置適當之施工架；雇主對於進入營繕工程工作場
    所作業人員，應提供適當安全帽，並使其正確戴用，勞工安
    全衛生設施規則第225 條第1 項前段、營造安全衛生設施標
    準第39條、第11條之1 分別定有明文（上開設施規則、設施
    標準，均為勞工安全衛生法第5 條所授權訂定）。被告林文
    道係該工程場所負責人，為從事工程業務之人，已如前述，
    自應注意上開勞工安全衛生法第5 條第1 項第5 款、勞工安
    全衛生設施規則第225 條第1 項前段、營造安全衛生設施標
    準第39條、第11條之1 之規定，且衡諸案發現場並無不能注
    意之情事，竟疏未注意及此，導致本件被害人鄭長明因重心
    不穩，在無適當護欄、防護網及配置安全帶之情形下墜落地
    面，致被害人受有顱內出血等傷害而死亡，被告甲○○顯有
    過失至明，且被害人因被告甲○○之過失而死亡，其過失行
    為與被害人死亡結果二者間具有相當因果關係。又勞工安全
    衛生法所稱之雇主，係指事業主或事業之經營負責人，該法
    第2 條第2 項定有明文；又事業單位以其事業招人承攬時，
    其承攬人就承攬部分負本法所定雇主之責任，同法第16條定
    有明文。本件被害人受僱施作高雄市左營區○○○路156 號
    建物上之屋頂招牌、鋼架與烤漆浪板拆除工程部分，係被告
    鎮明公司向王崑山、蘇重逢所承攬施作乙情，亦如前述，則
    被告鎮明公司自係被害人於勞工安全衛生法上所稱之雇主，
    堪以認定。是被告鎮明公司之實際負責人即被告甲○○未依
    上開勞工安全衛生法第5 條第1 項及其授權命令之規定，設
    置、提供符合標準之安全設備以防止因勞工墜落引起之危害
    ，致生被害人死亡之職業災害，被告鎮明公司自應負違反勞
    工安全衛生法之責。從而，本件事證明確，被告鎮明公司、
    甲○○前揭之犯行，均堪認定。
四、查被告鎮明公司為被害人於勞工安全衛生法上所稱之雇主，
    而被告甲○○係被告鎮明公司負責人，負責被告鎮明公司所
    承攬之上開招牌拆除工程之監工、施作，亦為從事業務之人
    。故被告甲○○違反上開勞工安全衛生法之規定，致生本件
    被害人死亡之職業災害，核被告甲○○所為，係犯刑法第27
    6 條第2 項之業務過失致死罪及勞工安全衛生法第31條第1
    項之違反應有防止危害安全衛生設備規定，致生職業災害罪
    ；核被告鎮明公司所為，係犯勞工安全衛生法第31條第2 項
    之違反應有防止危害安全衛生設備規定，致生職業災害罪，
    依該法第31條第2 項之規定，應科以同條第1 項之罰金。被
    告甲○○以一過失行為觸犯上開2 罪名，為想像競合犯，應
    從一重論以業務過失致死罪。爰審酌被告鎮明公司未依法提
    供符合標準之安全設備，而被告甲○○亦未盡注意義務，因
    而發生本件職業災害，造成被害人死亡此一無法彌補之後果
    ，犯罪情節難認輕微；惟念及其等於本院審理時均尚能坦承
    其犯行，態度尚可，及被告甲○○之過失程度等一切情狀，
    分別量處如主文所示之刑。並考量被告甲○○之犯罪情狀及
    其學歷係高職畢業，家庭經濟狀況小康等情，諭知以最低度
    新台幣1,000 元為易科罰金之折算標準，以資懲儆。
據上論斷，依刑事訴訟法第273 條之1 第1 項、第284 條之1 、
第299 條第1 項前段，勞工安全衛生法第31條第2 項、第1 項、
刑法第11條前段、第276 條第2 項、第55條、第41條第1 項前段
，刑法施行法第1 條之1 ，判決如主文。
本案經檢察官劉慕珊到庭執行職務
中    華    民    國    97    年     3    月    20    日
                  刑事第十七庭  法  官  王俊彥
以上正本證明與原本無異。
如不服本判決應於收受本判決後10日內向本院提出上訴書狀，並
應敘述具體理由，如未敘述上訴理由者，應於上訴期間屆滿後20
日內補提理由書狀於本院（均須按他造當事人之人數附繕本）「
切勿逕送上級法院」。
中    華    民    國    97    年    3     月    20    日
                                書記官  鄭永媚
附錄本案論罪法條：
勞工安全衛生法第31條
（罰則）
違反第5 條第1 項或第8 條第1 項之規定，致發生第28條第2 項
第1 款之職業災害者，處3 年以下有期徒刑、拘役或科或併科新
台幣15萬元以下罰金。
法人犯前項之罪者，除處罰其負責人外，對該法人亦科以前項之
罰金。
中華民國刑法第276 條
（過失致死罪）
因過失致人於死者，處2 年以下有期徒刑、拘役或2 千元以下罰
金。
從事業務之人，因業務上之過失犯前項之罪者，處5 年以下有期
徒刑或拘役，得併科3 千元以下罰金。
刑法施行法第1條之 1
中華民國94年1 月7 日刑法修正施行後，刑法分則編所定罰金之
貨幣單位為新臺幣。
94年1 月7 日刑法修正時，刑法分則編未修正之條文定有罰金者
，自94年1 月7 日刑法修正施行後，就其所定數額提高為30倍。
但72年6 月26日至94年1 月7 日新增或修正之條文，就其所定數
額提高為3 倍。


司法院資訊處製作；財團法人民間司法改革基金會備份。
